【裁判字號】    95,上訴,1308
【裁判日期】    950810
【裁判案由】    公共危險等
【裁判全文】
臺灣高等法院刑事判決                95年度上訴字第1308號
上  訴  人
即  被  告  甲○○
上列上訴人因公共危險等案件，不服臺灣臺北地方法院94年度訴
字第1833號，中華民國95年3月16日第一審判決(起訴案號：臺灣
臺北地方法院檢察署94年度偵字第22524號)，提起上訴，本院判
決如下：
    主  文
原判決撤銷。
甲○○以加害生命、身體、財產之事，恐嚇他人致生危害於安全
，處有期徒刑貳月，如易科罰金，以參百元折算壹日。
    事  實
一、甲○○前於民國（下同）94年11月21日晚間在臺北市○○區
    ○○路67之2 號「晶華桂冠舒療館」因消費糾紛與該舒療館
    工作人員發生爭執而遭毆打，心有不甘，亟思報復，竟於同
    年月23日凌晨1時59分許駕駛車牌號碼ＢＵ-17886 號自用小
    貨車，由松江路快車道以高速朝該舒療館正門疾駛，作衝撞
    狀，迨駛至該店正門門檻前始緊急煞車，以此加害生命、身
    體、財產之事恐嚇在場工作之「晶華桂冠舒療館」員工劉紹
    根、朱元坤、陳柏合、母承佩及該舒療館之負責人王家寧，
    致生危害於安全，嗣經臺北市政府警察局中山分局警員據報
    到場查獲。
二、案經「晶華桂冠舒療館」負責人王家寧訴由臺北市政府警察
    局中山分局報請臺灣臺北地方法院檢察署檢察官偵查起訴。
    理  由
一、上開事實業據證人即「晶華桂冠舒療館」泊車人員劉紹根、
    總務朱元坤、客服接待人員母承佩、消費客人黃明洲證述甚
    詳，核其等證述情節吻合。復經原審當庭勘驗臺北市政府警
    察局中山分局於95年1月3日以北市警中分刑字第0943673870
    0 號函送「晶華桂冠舒療館」現場錄影監視光碟，勘驗結果
    為：「檔案一：畫面為『晶華桂冠舒療館』正門、騎樓，由
    二號攝影機拍攝，開始時間為94年11月23日1時58 分，『晶
    華桂冠舒療館』正門為自動門，門檻下方鋪有紅色地毯，騎
    樓上有二名工作人員及泊車人員；同日1點59分34 秒，一輛
    藍色小貨車駛向『晶華桂冠舒療館』正門，車頭停放位置係
    在自動門門檻下方紅色地毯內，貨車上有兩桶汽油，同日2
    時許，上訴人即被告身著黑色外套、戴帽子下車，下車後，
    手持伸縮三截棍，來回於『晶華桂冠舒療館』正門門檻處，
    並與該館工作人員理論；一名泊車人員試圖與上訴人即被告
    交談，上訴人即被告向該名人員申訴前一日在舒療館所發生
    的情形，兩人在騎樓間繼續商談至畫面結束，畫面結束時間
    為同日2時03分6秒。檔案二：畫面為『晶華桂冠舒療館』大
    廳內部，由三號攝影機拍攝，開始時間為94年11月23日1 時
    58分23秒，同日1時59分34 秒，透過正門大廳玻璃可看到一
    部車輛疾駛向『晶華桂冠舒療館』大廳正門後停止於騎樓，
    上訴人即被告於同日2時許站在大廳入口，於同日2點01分30
    秒許離開大廳，畫面結束時間為同日2時03分22 秒。」，有
    該函所附「晶華桂冠舒療館」現場錄影監視光碟及原審95年
    1月20 日勘驗筆錄在卷足憑，並有現場照片及監視錄影光碟
    翻拍照片在卷可稽。
二、上訴人即被告亦是認上開開車疾駛、作勢衝撞而緊急煞車之
    情，雖辯稱，其於案發前日，在舒療館遭店內人員圍毆，案
    發當日係前往與之理論，并無威嚇之意思，且其於出發之前
    曾致電警察派出所，請求警員前來處理，自己豈有犯罪之意
    圖？惟查上訴人即被告固有於94年11月23日向臺北市政府警
    察局中山分局報案，但報案內容係稱94年11月21日在「晶華
    桂冠舒療館」遭人圍毆之事，并非94年11月23日本案發生前
    ，請求警員前來處理，此有該分局95年6月21 日，北市警中
    分行字第09533091200 號函在本院卷可稽，故上訴人即被告
    圖以報警之證據，魚目混珠，作為無恐嚇危害於安全之犯意
    ，已不足採；至於上訴人即被告所述案發前日在舒療館遭店
    內人員圍毆之事縱屬實在，亦不足阻卻本案犯罪之成立。從
    而，本件事證明確，上訴人即被告上開犯行，洵堪認定，核
    其所為，係犯刑法第305 條恐嚇危害安全罪，其一行為恐嚇
    危害在場工作之「晶華桂冠舒療館」員工劉紹根、朱元坤、
    陳柏合、母承佩生命、身體之安全，以及該舒療館之負責人
    王家寧財產之安全，觸犯數罪名，構成想像競合犯。茲查其
    中安全最受危害者，當數直接面對上訴人即被告之泊車人員
    劉紹根，故應從一重以恐嚇危害於劉紹根之安全罪處斷。
三、公訴意旨另以，上訴人即被告前開駕駛之自用小貨車上猶載
    有汽油2桶（5公升、2公升各1桶），並在店門前揚言欲放火
    燒店云云，尚涉有犯刑法第173條第4 項、第1項之預備放火
    罪（起訴書誤植法條為同條第3項、第1項，但經公訴人於原
    審當庭更正）。惟：
  (一)按犯罪事實應依證據認定之，無證據不得認定犯罪事實，又
    不能證明被告犯罪者，應諭知無罪之判決，刑事訴訟法第15
    4條第2項、第301第1項定有明文。又認定犯罪事實所憑之證
    據，雖不以直接證據為限，間接證據亦包括在內，然而無論
    直接或間接證據，其為訴訟上之證明，須於通常一般之人均
    不致有所懷疑，而得確信其為真實之程度者，始得據為有罪
    之認定，倘其證明尚未達到此一程度，而仍有合理之懷疑存
    在、無從為有罪之確信時，自應為無罪之判決，最高法院76
    年台上字第4986號著有判例。
  (二)公訴人認上訴人即被告涉有上開預備放火犯行，無非係以告
    訴人王家寧之指訴、證人陳柏合之證詞及扣案汽油桶2 只為
    其論據。然訊據上訴人即被告堅詞否認有何預備放火燒燬現
    有人所在建築物之意圖，辯稱，伊係因日前消費糾紛遭該舒
    療館工作人員毆打，始於上揭時、地駕車前往理論，伊係因
    家中機車汽油用罄無法啟動，始購買該2 桶汽油，並非因本
    案預備放火燒燬「晶華桂冠舒療館」之用；伊并未出言欲放
    火燒燬舒療館云云。
  (三)經查，告訴人即「晶華桂冠舒療館」負責人王家寧雖於警詢
    中指述，伊於94年11月23日接獲店經理陳柏合告知：上訴人
    即被告開車欲衝撞舒療館，並持汽油揚言放火燒店云云。然
    告訴人此項指述之事實，並非親身經歷，純係轉述陳柏合告
    知之事實，證據之性質顯屬傳聞證據，應予排除。次究之證
    人陳柏合證言之憑信性以及其他證據如下：
    .陳柏合雖於警詢中證稱：「(於何時？何地發生何事？請
    你敘述發生經過情形？)我店家於94年11月23日凌晨2時左右
    在北市○○區○○路67之2 號晶華桂冠舒療館門口遭甲○○
    先開車（ＢＵ—7886車號自小客車）衝至距離店門口玻璃門
    約45公分處，然後他下車後馬上對現場人員表示：我要放火
    。然後他返回車上持兩桶汽油桶返回我店門口又再次表示要
    對我店家放火、該民未取出打火機，我及我店家同仁聽到該
    男子甲○○的恐嚇言詞後就立即報警處理。（現場有何人在
    場目賭？你可知現場有何人聽到甲○○表示要對店家放火？
    ）當場發生時現場有泊車同仁劉紹根、總務朱元坤、現場接
    待人員母承佩共三人及客人黃明洲，現場共五名人員在場目
    賭經過。我確定他們四名應該有聽到甲○○有當場大聲表示
    要對我店家（晶華桂冠舒療館）放火。」等語（見偵卷第12
    、13頁）。
    .惟經原審於95年1月20日當庭勘驗臺北市政府警察局中山
    分局函送之前述「晶華桂冠舒療館」現場錄影監視光碟結果
    ，並無所謂上訴人即被告持該二桶汽油下車後前往該舒療館
    大門與人理論之畫面，且證人劉紹根、朱元坤均在原審結證
    稱，上訴人即被告並未自該小貨車上取下兩桶汽油等情（見
    原審卷第118、123頁）；而證人劉紹根、母承佩、黃明洲復
    證稱，渠等並未聽聞上訴人即被告在該舒療館大門口聲稱要
    放火等情（見原審卷第116、127、129)。是故，證人陳柏合
    所稱劉紹根等人均有聽聞上訴人即被告當場表示要放火之證
    詞，與其他證人之證言不符，既有明顯瑕疵，且與錄影監視
    光碟之畫面不符，難予遽信。
    .其次，證人朱元坤在原審雖證稱：「(你剛剛說你有聽到
    上訴人即被告說要放火，詳情如何？）那時候警察來的時候
    ，在跟警察吵鬧的時候被告有講出來，那時候上訴人即被告
    說的詳細內容我不記得了，有說一大堆的事情，但是我有聽
    到上訴人即被告說要放火」云云(見原審卷第122頁）。然查
    證人朱元坤此項證詞係指上訴人即被告在警方到場後之言詞
    反應，并非指上訴人即被告於案發當場之言語或舉動，仍與
    當場目擊之事實有別，況其既對於大部分內容不復記憶，無
    法明確證述上訴人即被告出此言語之原委及具體情況，要難
    憑此證言佐證證人陳柏合所述為真。
    . 再查，上訴人即被告與「晶華桂冠舒療館」工作人員雖
    曾因消費糾紛發生爭執，然究非深仇大恨，須放火燒燬「晶
    華桂冠舒療館」而後快；又，若上訴人即被告有意放火，衡
    情應係選擇無人在場時秘密為之，豈有堂而皇之，在該舒療
    館營業時間內聲稱放火之理？
    .再查，本件5公升及2 公升桶裝汽油係在上訴人即被告之
    自用小貨車上查扣，上訴人即被告若有持之恫嚇或以之作放
    火之用，至少須取下車出示予「晶華桂冠舒療館」人員。但
    上訴人即被告并無此等作為，有現場照片附卷足憑（見偵卷
    第21頁），復有原審勘驗筆錄可憑；另徵之證人母承佩、黃
    明洲亦證稱，當時並未目擊上訴人即被告有此等作為（見原
    審卷第127、129頁）。是故，堪認上訴人即被告之小貨車上
    置有二桶汽油一節，既核與本件恐嚇危害安全犯罪并無關聯
    性，且不足認係預備放火之證據。
    . 此外，復查無其他積極證據足認上訴人即被告確有公訴
    人所指預備放火燒燬現有人所在建築物之犯行，上訴人即被
    告此部份被訴犯罪不能證明，原應為無罪之諭知，惟公訴意
    旨認此部分與前開有罪部分有牽連犯之裁判上一罪關係，爰
    不另為無罪之諭知，附此敘明。
四、原審適用刑法第305 條論上訴人即被告恐嚇危害於安全罪，
    固非無見。惟查上訴人即被告所為，係構成想像競合犯，原
    判決漏未論斷，尚有違誤，上訴人即被告上訴意旨否認犯罪
    ，雖非可取，但原判決既有違誤，即屬不可維持，本院自應
    將原判決撤銷改判。爰斟酌上訴人即被告因消費糾紛遭毆打
    ，一時難以控制情緒，始犯下本件犯行，所生危害非鉅，犯
    罪情節尚屬輕微，并審酌其生活狀況、品行、智識程度等一
    切情狀，仍處有期徒刑2月，并諭知如易科罰金之折算
    標準，以資薄懲。
五、末按，行為後法律有變更者，適用行為時之法律；但行為後
    之法律有利於行為人者，適用最有利於行為人之法律，刑法
    第2條第1項定有明文。上訴人即被告本件犯罪，於犯罪時之
    刑法第41條第1項前段規定：「犯最重本刑為5年以下有期徒
    刑以下之刑之罪，而受6 個月以下有期徒刑或拘役之宣告，
    因身體、教育、職業、家庭之關係或其他正當事由，執行顯
    有困難者，得以1元以上3元以下折算一日，易科罰金。」，
    又行為時之易科罰金折算標準，修正前罰金罰鍰提高標準條
    例第2條前段（現已刪除）規定，就其原定數額提高為100倍
    折算1 日，則本件上訴人即被告行為時之易科罰金折算標準
    ，應以銀元300元折算1日，經折算為新臺幣後，應以新臺幣
    900元折算為1日。惟95年7月1日修正公布施行之刑法第41條
    第1 項前段則規定：「犯最重本刑為五年以下有期徒刑以下
    之刑之罪，而受六個月以下有期徒刑或拘役之宣告者，得以
    新臺幣一千元、二千元或三千元折算一日，易科罰金。」，
    茲比較修正前後之易科罰金折算標準，以95年7月1日修正公
    布施行前之規定，較有利於受刑人，則應依刑法第2條第1項
    前段，適用修正前刑法第41條第1 項前段規定，定其折算標
    準，附此敘明。
據上論斷，應依刑事訴訟法第369條第1項前段、第364條、第299
條第1項前段，刑法第305條、第55條、第2條第1項前段，修正前
刑法第41條第1項前段，罰金罰鍰提高標準條例第1條前段，判決
如主文。
本案經檢察官鄭富銘到庭執行職務。
中    華    民    國    95    年    8     月    10    日
                  刑事第一庭    審判長法  官  蔡長溪
                                      法  官  陳春秋
                                      法  官  陳祐治
以上正本證明與原本無異。
如不服本判決，應於收受送達後十日內向本院提出上訴書狀，其
未敘述上訴之理由者並得於提起上訴後十日內向本院補提理由書
（均須按他造當事人之人數附繕本）。
                                      書記官  蔡慧娟
中    華    民    國    95    年    8     月    10    日
附錄：本案論罪科刑法條全文：
刑法第305條 (恐嚇危害安全罪)
以加害生命、身體、自由、名譽、財產之事，恐嚇他人致生危害
於安全者，處2年以下有期徒刑、拘役或300元以下罰金。


司法院資訊處製作；財團法人民間司法改革基金會備份。
